臺灣高等法院刑事裁定
111年度毒抗字第659號
抗  告  人
即  被  告  許智明



                    （另案於法務部○○○○○○○○羈押                      中）
上列抗告人即被告因違反毒品危害防制條例案件，不服臺灣新北
地方法院111年度毒聲字第645號，中華民國111年6月13日裁定（
聲請案號：臺灣新北地方檢察署111年度聲觀字第520號、111年
度毒偵字第2361號），提起抗告，本院裁定如下：
    主  文
抗告駁回。
    理  由
一、原裁定意旨略以：抗告人即被告許智明（下稱抗告人）雖於
    警詢、偵詢時否認施用毒品，辯稱：伊最後一次施用毒品係
    民國109年10月間在居所施用云云。惟查，抗告人於110年11
    月29日晚間9時42分許採集之尿液，經送請台灣檢驗科技股
    份有限公司以酵素免疫分析法初步檢驗、氣相層析質譜儀法
    確認檢驗之結果，呈安非他命、甲基安非他命陽性反應，濃
    度分別高達959ng/mL、8359ng/mL等情，有勘察採證同意書
    、該檢驗機構110年12月10日出具之濫用藥物檢驗報告（檢
    體編號：C0000000號）、新北市政府警察局受採集尿液檢體
    人姓名及檢體編號對照表各1紙附卷可稽。按甲基安非他命
    經口服投與後約70%於24小時內自尿中排出，約90%於96小時
    內自尿中排出，由於甲基安非他命成分之檢出與其投與之方
    式、投與量、個人體質、採尿時間與檢測儀器之精密度等諸
    多因素有關，因此僅憑尿液中呈安非他命陽性反應，並無法
    確實推算吸食時間距採集時間之長短，惟依上述資料推斷，
    最長可能不會超過4日等情，亦為原審職務上已知之事項，
    足見抗告人於110年11月29日晚間9時42分許為警採尿前96小
    時內之某時點（不含為警逮捕之公權力拘束時間），確有施
    用第二級毒品甲基安非他命之行為，堪以認定。次查抗告人
    犯本件施用毒品案件前，未有經觀察、勒戒或強制戒治執行
    完畢釋放之紀錄乙節，有本院被告前案紀錄表1份在卷為憑
    ，堪認本件聲請於法並無不合，爰依毒品危害防制條例20條
    第1項、觀察勒戒處分執行條例第3條第1項，裁定抗告人應
    送勒戒處所觀察、勒戒等語。
二、抗告意旨略以：本件警方未持搜索票即對抗告人進行搜索，
    無任何事出緊急或不得已之搜索情狀，故本案驗尿報告應屬
    警察機關非法搜索扣得之證據，應無證據能力，不得做為抗
    告人送觀察勒戒之證據，懇請撤銷原裁定等語。
三、按犯毒品危害防制條例第10條之罪者，檢察官應聲請法院裁
    定，令被告入勒戒處所觀察、勒戒，其期間不得逾2月，毒
    品危害防制條例第20條第1項定有明文。
四、經查：
  ㈠抗告人於110年11月29日晚間9時42分許所採集尿液，經新北
    市政府警察局三重分局送台灣檢驗科技股份有限公司以酵素
    免疫分析法（EIA）初步檢驗，再以氣相層析質譜儀法（GC/
    MS）確認檢驗後，結果呈安非他命類（甲基安非他命）陽性
    反應，有新北市政府警察局受採集尿液檢體人姓名及檢體編
    號對照表、台灣檢驗科技股份有限公司濫用藥物實驗室-台
    北110年12月10日濫用藥物檢驗報告（檢體編號：C0000000
    ）等附卷可稽。而以氣相層析質譜分析之儀器為交叉確認者
    ，檢驗結果不致產生偽陽性反應，且此檢驗方法業經衛生福
    利部認可乙節，復為本院辦理毒品案件職務上周知之事，是
    本件台灣檢驗科技股份有限公司濫用藥物實驗室-台北出具
    之濫用藥物檢驗報告，既係以氣相層析質譜分析之儀器為交
    叉確認，當具有公信力，核足為對抗告人不利之認定。再者
    ，毒品施用後於尿液、血液中可檢出之最大時限，與施用劑
    量、施用頻率、施用方式、施用者飲水量之多寡、個人體質
    、代謝情況、檢體收集時間點及所用檢測方法之靈敏度等因
    素有關，因個案而異，惟國外曾有文獻報導注射6毫克之海
    洛因鹽酸鹽，其代謝物嗎啡之平均可檢出時限約為26小時，
    而一般施用安非他命、甲基安非他命者，於尿液中可檢出之
    最大時限約96小時（4天），且施用安非他命後，其尿液不
    致檢出甲基安非他命陽性反應，而施用甲基安非他命後，其
    尿液可檢出甲基安非他命和其代謝物安非他命成分，此為本
    院歷來審理毒品案件職務上所知悉。抗告人之尿液檢體經以
    GC/MS氣相層析質譜儀法檢驗，既呈安非他命類（甲基安非
    他命）陽性反應，是抗告人於110年11月29日晚間9時42分許
    採尿回溯96小時內某時許，在不詳處所，以不詳方式為施用
    第二級毒品甲基安非他命犯行，堪以認定。又本件抗告人未
    曾因施用毒品案件，經法院裁定送勒戒處所觀察、勒戒，有
    本院被告前案紀錄表附卷可考，原裁定令抗告人入勒戒處所
    觀察、勒戒，於法並無不合。
　㈡抗告意旨固稱：本案驗尿報告應屬警察機關非法搜索扣得之
    證據，應無證據能力，不得做為抗告人送觀察勒戒之證據等
    語。然查，本件係抗告人同意員警採集尿液等情，有勘察採
    證同意書1紙在卷可稽（見毒偵卷第9頁），則上開濫用藥物
    檢驗報告自非員警違法搜索扣得之證據，且本件就抗告人至
    警局到案及採尿之情形，業據抗告人於警詢時供稱：（問：
    本分局接獲通報，有他人在沃克商旅《新北市○○區○○○路00號
    715號房》吸食K他命，本分局員警於110年11月29日19時45分
    ，經林信利開門後讓警方進入，且於搜索時你進入房內，本
    分局員警在現場查獲第三級毒品K他命《1.5公克》、K盤1個及
    刮卡1個，並將你及林信利帶返本分局偵查隊說明，是否實
    在？）實在；（問：本分局員警於110年11月29日21時42分
    ，將空瓶洗滌乾淨後，經你親自排放尿液及封籤捺印，是否
    實在？）實在；（問：上開所說是否實在；有無補充？）實
    在，沒有要補充等語無訛（見毒偵卷第6頁、第7頁及反面）
    ，堪認抗告人應係同意隨同警察至警察局接受詢問製作筆錄
    ，並在抗告人自由意志下，經其明示同意由警方提供尿瓶由
    抗告人親自採集尿液送驗，是抗告意旨上開所指，難認有據
    。
  ㈢況毒品之觀察、勒戒係針對受處分人將來之危險所為預防、
    矯治措施之保安處分，以達教化與治療之目的，可謂刑罰之
    補充制度，毒品危害防制條例本身所規定之觀察、勒戒及強
    制戒治等保安處分，雖兼具自由刑之性質，卻有刑罰不可替
    代之教化治療作用，且觀察、勒戒既屬用以矯治、預防受處
    分人反社會性格，而具社會保安功能之保安處分，本件抗告
    人未曾因施用毒品案件經送觀察、勒戒，且確有前揭施用毒
    品行為等情，業如前述，自有予以矯治並預防其將來繼續施
    用之必要性，應令入勒戒處所施以觀察、勒戒，且依毒品危
    害防制條例第20條第1 項規定係法定之強制處分程序，並無
    裁量餘地，抗告意旨所陳各節於法並不影響抗告人施用第二
    級毒品甲基安非他命犯行之成立。
五、綜上所述，本件抗告人既有施用第二級毒品之行為，自有予
    以矯治並預防其將來繼續施用之必要性，原審依檢察官聲請
    ，裁定將抗告人送勒戒處所觀察、勒戒，經核並無違誤。抗
    告人猶執前詞提起本件抗告，指摘原裁定不當，為無理由，
    應予駁回。
據上論斷，應依刑事訴訟法第412條，裁定如主文。
中　　華　　民　　國　　111 　年　　7 　　月　　 27 　日
                  刑事第二十二庭審判長法　官  王美玲
                                      法　官  汪怡君
                                      法　官  葉韋廷
以上正本證明與原本無異。
不得再抗告。
                                      書記官  李逸翔
中　　華　　民　　國　　111 　年　　7 　　月　　27　　日